【裁判字號】    89,訴,3008
【裁判日期】    900328
【裁判案由】    妨害公務等
【裁判全文】
臺灣高雄地方法院刑事判決                        八十九年度訴字第三八號
    公  訴  人  臺灣高雄地方法院檢察署檢察官
    被      告  甲○○
右列被告因妨害公務等案件，經檢察官提起公訴（八十九年度偵字第二六六五九號）
，本院判決如左：
    主  文
甲○○服用酒類，不能安全駕駛動力交通工具而駕駛，處拘役拾日，如易科罰金，
以參佰元折算壹日；又損壞公務員職務上掌管之車號ＶＦ—六九一號清潔壓縮車上之
玻璃壹面，處有期徒刑貳月，如易科罰金，以參佰元折算壹日。
扣案之Ｎ型鐵條（搖臂千金頂）壹支沒收之。
    事  實
一、甲○○於民國八十九年十一月二十四日中午時，在高雄縣仁武鄉台塑公司前之路
    邊攤與友人吃午餐時，服用玉泉清酒，其個人約飲用半罐的玉泉清酒，於是日十
    九時許下班欲返家時，其服用酒類後仍達於反應較慢、感覺減低並影響駕駛之不
    能安全駕駛動力交通工具之狀態，猶駕駛車牌號碼ＸＢ一○○四八號自用小貨車
    上路行駛，至該日十九時二十分許，行駛至中山高路南下鼎金路段時，適有高雄
    縣鳳山市公所之清潔隊員乙○○，駕駛車號ＶＦ—六九一號清潔壓縮車，正依法
    執行載送垃圾之公務，並已將所載運之垃圾載運至岡山焚化爐傾倒完畢，正回程
    途中，亦行經前開路段，二車即因超車之問題，致甲○○心生不滿，即基於妨害
    公務之犯意，而追趕乙○○所駕駛之清潔壓縮車，在下高速公路後行駛至高雄市
    苓雅區○○○路國軍八○二醫院前，將乙○○逼擠到路邊停下後，並叫嚷乙○○
    下車欲與之理論，惟乙○○因畏懼而不敢下車，甲○○竟持一Ｎ字型千斤頂搖臂
    桿之強暴方式打破前該清潔壓縮車之左側車門之擋風玻璃，乙○○因玻璃碎片之
    驟然掉落致身體、背部等處均遭割傷（傷害部分業據撤回告訴）。嗣經警據報前
    往處理，並對甲○○進行酒精濃度之測試，當場測得甲○○呼氣中之酒精濃度達
    於每公升零點五六毫克，而知前情。並扣得甲○○所有而供破壞乙○○所駕駛清
    潔壓縮車右側擋風玻璃所用之Ｎ字型千斤搖臂桿一支。
二、案經高雄市政府警察局苓雅分局報請台灣高雄地方法院檢察署檢察官偵查起訴。
    理  由
一、右揭被告甲○○於上揭時、地服用玉泉清酒約半瓶，並於飲酒後駕車上路行駛，
因行駛在高速公路南下車道鼎金路段，不滿被害人乙○○所駕駛之清潔車連續超
    車三、四次，即跟隨被害人乙○○所駕駛之車下高速公路後，至國軍八○二院前
    攔下被害人所駕之車，並用鐵製之搖臂千斤頂打破被害人車輛駕駛座旁之車窗玻
    璃之事實不諱，核與證人即被害人乙○○在庭證述之情節相符（見本院九十年三
    月十四日審理筆錄），且被告所持之搖臂千斤頂係Ｎ字型實心鐵條，直徑一點四
    公分其長度分為三段（各長為六十四點五公分、二十公分及十公分），有本院勘
    驗筆錄一分及該鐵條相片二紙附卷可稽，此外，並有高雄縣鳳山市公所於九十年
    一月十五日，以九○鳳市清字第八四九號函所檢附之清潔壓縮車照片四幀、鳳山
    市清潔隊車輛故障請修申請單及車輛送修認修單各一紙在卷可稽，惟矢口否認有
    何服酒類後不能安全駕駛之犯行，辯稱︰當日伊係中午喝酒，至下午下班約七點
    多才開車回家，伊之駕駛能力與控制力均還好，僅是脾氣有點暴躁云云。惟查︰
    本件被告服用酒類後，經警查獲後所測得被告呼氣中之酒精濃度達每公升零點五
    六毫克乙節，亦有酒精濃度測試單及高雄市政府警察局以高市警刑字第Ｂ000
    00000號舉發違反道路交通管理事件通知單各一紙在卷可憑，且被告經警查
    獲時，並有對於交通號誌反應遲緩，其駕駛判斷力顯然欠佳之情，亦有刑法第一
    百八十五條之三案件測試觀察紀錄表一只在卷可佐，並經醫學研究顯示，行為人
    呼氣中之酒精濃度達每公升零點五毫克時，會有反應較慢、感覺減低並影響駕駛
    之行為狀態，且其肇事率為一般未飲酒者之七倍，而被告於當日十九時四十分許
    ，與被害人發生糾紛，延至二十時四十五分許始進行酒精濃度之測試，足認被告
    於服用酒類後並駕車行駛，顯已達不能安全駕駛之狀態，前開所辯顯係卸責之詞
    ，並不足採。本件事證明確，被告犯行堪已認定。
二、查被告甲○○於服用酒類後，不能安全駕駛汽車之狀態下猶駕駛車輛之行為，此
    部分所為係犯刑法第一百八十五條之三之服用酒類不能安全駕駛動力交通工具而
    駕駛罪；又被害人乙○○係任職於高雄縣鳳山市公所之清潔隊，並擔任司機一職
    ，當日正執行十七時至凌晨之載送垃圾之職務，而當時已將垃圾載送至岡山焚化
    爐後，在返回清潔隊途中正依法執行職務中，被告竟持Ｎ字型鐵條打破高雄縣鳳
    山市公所所有之清潔壓縮車之駕駛座旁之擋風玻璃，則係犯刑法第一百三十五條
    第第一項之妨害公務罪及同法第一百三十八條之損壞公務員職務上掌管物品罪，
    被告所犯前開強暴妨害公務執行罪及損壞公務員職務上掌管物品罪間，屬一行為
    觸犯二罪名，為想像競合犯，應依刑法第五十五條之規定，從較重之損壞公務員
    職務上掌管物品罪處斷，公訴人認二罪間有方法結果牽連關係，尚有誤會，附此
    說明。又被告所犯前揭服用酒類，不能安全駕駛動力交通工具罪與損壞公務員職
    務上掌管物品罪間，犯意各別，行為互殊，犯罪構成要件不同，應予分論併罰。
    爰審酌汽車駕駛人飲酒後駕車，將降低對光線之適應能力，削弱其對於路況及車
    前狀況辨識之正確性，亦使神經反應遲鈍，致使駕駛人無法適切地操控車輛，因
    此酒後駕車在道路上行駛，對一般往來之公眾及駕駛人自身皆具有高度危險性，
    不但不顧個人之安全，更枉顧眾多使用道路之公眾身命與身體之安全，被告素行
    尚可，有本院被告院內索引卡紀錄表及台灣高等法院被告全國前案紀錄表各一紙
    在卷可憑，及被告因超車問題動輒得咎之犯罪動機，被告於犯後業已賠償被害人
    之醫療費用，並將前開清潔壓所車修復，有高雄縣鳳山市公所調解書一紙在卷足
    稽，且被告犯後在庭態度良好，已有悔意等一切情狀，各量處如主文所示之刑，
    並定其應執行刑，以為懲儆。按被告行為（犯罪）後，刑法第四十一條業於九十
    年一月十日修正公布施行，於同年一月十二日生效，該法第四十一條第一項前段
    將得易科罰金之範圍由「犯最重本刑為三年以下有期徒刑以下之刑之罪」修正擴
    大為「犯最重本刑為五年以下有期徒刑以下之刑之罪」，比較新舊法，以修正後
    之刑法第四十一條第一項較有利於被告，依刑法第二條第一項前段之規定，自應
    適用裁判時之法律即刑法第四十一條第一項前段，以諭知易科罰金之折算標準。
三、扣案之Ｎ字型鐵條一支（又稱為千金頂搖臂）係被告持用以擊破被害人所駕駛之
    壓縮清潔車左側車門之擋風玻璃，且為被告所有，已據被告供承在卷，爰依刑法
    第三十八條第第一項第二款、第三項之規定宣告沒收之。
據上論結，應依刑事訴訟法第二百九十九條第一項前段，刑法第二條第一項、第一百
八十五條之三、第一百三十五條第一項、第一百三十八條、第五十五條、第四十一條
第一項、第三十八條第一項第二款、第三項，罰金罰鍰提高標準條例第一條前段、第
二條，判決如主文。
中      華      民      國    九十      年      三      月    二十八    日
  臺灣高雄地方法院交通法庭
                            法  官   程克琳
右正本證明與原本無異。
如不服本判決，應於判決送達後十日內，向本院提出上訴狀。
                            書記官   梁瑜玲
中      華      民      國    九十      年      三      月    二十八    日
【附錄本案論罪科刑法條】
刑法第一百三十五條第一項：
對於公務員依法執行職務時，施強暴脅迫者，處三年以下有期徒刑、拘役或三百元以
下罰金。
刑法第一百八十五條之三︰
服用毒品、麻醉藥品、酒類或其他相類之物，不能安全駕駛動力交通工具而駕駛者，
處一年以下有期徒刑、拘役或三萬元以下罰金。


司法院資訊處製作；財團法人民間司法改革基金會備份。
